最高法院刑事判決　　　　　　　　一○○年度台非字第二四號
上　訴　人　最高法院檢察署檢察總長
被　　　告　孔繁華
上列上訴人因被告公共危險案件，對於台灣士林地方法院中華民
國九十一年五月二十四日第一審簡易處刑確定判決（九十一年度
交簡字第八○○號，聲請案號：台灣士林地方法院檢察署九十一
年度偵字第三○九一號），認為違法，提起非常上訴，本院判決
如下：
    主  文
原判決撤銷。
本件公訴不受理。
    理  由
非常上訴理由稱：「一、按對於被告無審判權者，應諭知不受理
之判決。又現役軍人犯陸海空軍刑法或其特別法之罪，依軍事審
判法之規定追訴審判之，刑事訴訟法第三百零三條第六款、軍事
審判法第一條第一項分別定有明文。再陸海空軍刑法第一條規定
：『現役軍人犯本法之罪者，依本法處罰』。第五十四條第一項
規定：『服用毒品、麻醉藥品、酒類或其他相類之物，不能安全
駕駛動力交通工具而駕駛者，處一年以下有期徒刑、拘役或科或
併科新臺幣二十萬元以下罰金。』查本件原判決以被告孔繁華於
民國九十一年三月六日十八時三十分許起，迄同日二十時五十分
許止，在台北市○○○路○段某餐廳，飲用一瓶威士忌洋酒後，
已達不能安全駕駛動力交通工具之程度，仍騎乘車號ＡＩＭ─四
三九號重型機車，自台北市北投捷運站欲騎回其台北縣淡水鎮（
九十九年十二月二十五日改制為新北市淡水區）小坪頂之住處，
茲於同日二十一時二十分許，行經台北市○○區○○路五二七巷
口時，為警攔檢盤查，並施以酒精測試，因測得其呼氣酒精濃度
達每公升零點九五毫克。惟因被告孔繁華犯罪及發覺時均具現役
軍人身分，有國防部高等軍事法院檢察署九十九年十一月十二日
國高等檢字第○九九○○○二二二二號函暨所附個人電子兵籍資
料在卷可憑。被告孔繁華所犯又為陸海空軍刑法之罪，依軍事審
判法第一條第一項之規定，應由軍法機關追訴審判，台灣士林地
方法院並無審判權，而竟為實體判決，判處孔繁華罰金一萬一千
元確定，即有適用法則不當之違法，自屬違背法令。二、案經確
定，且於被告不利，爰依刑事訴訟法第四百四十一條、第四百四
十三條提起非常上訴，以資糾正。」等語。
本院按法院受理訴訟係不當者，其判決當然違背法令，刑事訴訟
法第三百七十九條第五款定有明文。又軍事審判法第一條第一項
前段規定：「現役軍人犯陸海空軍刑法或其特別法之罪，依本法
之規定追訴審判之。」而九十年九月二十八日修正公布之陸海空
軍刑法第五十四條第一項規定：「服用毒品、麻醉藥品、酒類或
其他相類之物，不能安全駕駛動力交通工具而駕駛者，處一年以
下有期徒刑、拘役或新台幣十萬元以下罰金。」（現行法第五十
四條第一項規定處一年以下有期徒刑、拘役或科或併科新台幣二
十萬元以下罰金），故現役軍人觸犯該罪者，依陸海空軍刑法第
一條規定，應依該法處罰，並由軍事審判機關追訴審判。本件原
確定判決事實引用檢察官聲請簡易判決處刑書之記載，認定被告
孔繁華於九十一年三月六日十八時三十分許起，迄同日二十時五
十分許止，在台北市○○○路○段某家餐廳，飲用一瓶威士忌洋
酒後，已達不能安全駕駛動力交通工具之程度，仍騎乘車號ＡＩ
Ｍ─四三九號重型機車，自台北市北投捷運站欲騎回其新北市淡
水區小坪頂之住處，茲於同日二十一時二十分許，行經台北市○
○區○○路五二七巷口時，為警攔檢盤查，並施以酒精測試，因
測得其呼氣酒精濃度達每公升零點九五毫克，顯已達不能安全駕
駛動力交通工具程度等情，因而論處被告刑法第一百八十五條之
三之服用酒類，不能安全駕駛動力交通工具而駕駛罪刑。然被告
於本件犯罪時係現役軍人，目前尚在服役中，有國防部高等軍事
法院檢察署九十九年十一月十二日國高等檢字第○九九○○○二
二二二號函及所附電子兵籍資料可稽。是被告於九十一年三月六
日犯罪及發覺時，均在任職服役中，為現役軍人，所犯又係陸海
空軍刑法第五十四條第一項之罪，揆諸前開說明，應由軍事審判
機關依法追訴審判，普通法院對之無審判權。原審不察，未適用
通常程序為不受理之判決，逕依簡易程序，以簡易判決處刑，而
為實體裁判，顯然違背法令。案經確定，且於被告不利，非常上
訴意旨執以指摘，洵有理由，應由本院將原判決撤銷，另行改判
諭知本件公訴不受理，以資救濟。
據上論結，應依刑事訴訟法第四百四十七條第一項第一款、第三
百零三條第六款，判決如主文。
中    華    民    國  一○○  年    二    月    十    日
                      最高法院刑事第三庭
                          審判長法官  陳  正  庸  
                                法官  林  秀  夫  
                                法官  林  瑞  斌  
                                法官  謝  靜  恒  
                                法官  陳  世  雄  
本件正本證明與原本無異
                                      書  記  官  
中    華    民    國  一○○  年    二    月   十七   日
                                                      v